臺灣高雄地方法院刑事判決　　　　　　110年度審訴字第225號
公　訴　人　臺灣高雄地方檢察署檢察官
被　　　告　葉鍾穎


選任辯護人　王叡齡律師
上列被告因詐欺案件，經檢察官提起公訴（110 年度偵字第586
號），因被告於準備程序進行中，就被訴事實為有罪之陳述，經
受命法官告知簡式審判程序之旨，並聽取被告與公訴人之意見後
，由本院合議庭裁定由受命法官獨任依簡式審判程序審理，判決
如下：
    主  文
葉鍾穎犯三人以上共同詐欺取財罪，處有期徒刑壹年肆月。緩刑
參年，並應履行附表所示負擔。
    事  實
一、葉鍾穎於民國109 年4 月間某日，於臉書看見詐騙集團所刊
    登之「提供帳戶、抽取傭金」訊息後，即加入該詐騙集團，
    並與詐欺集團其他成員，共同意圖為自己不法之所有，基於
    三人以上共同犯詐欺取財之犯意聯絡，先由葉鍾穎向不知情
    之友人周貴豪（涉犯詐欺部分，經檢察官另為不起訴處分）
    借得元大銀行帳號000-00000000000000號帳戶（下稱元大銀
    行帳戶）之提款卡及密碼，並將元大銀行帳戶資料傳送給年
    籍資料不詳，名為「張智傑」之詐騙集團成員後，詐欺集團
    成員即於109 年6 月21日下午4 時45分許，假冒HITO本舖拍
    賣成員，電話聯絡廖文瑋，佯稱伊之前在網站購買商品，因
    該網站遭駭客攻擊，伊帳號遭變更為批發商，伊需依指示前
    往提款機操作，始能解除設定云云，致廖文瑋陷於錯誤，而
    依指示辦理，分別於同日下午5 時25分、29分、晚間6 時13
    分、28分許，各匯款新臺幣（下同）49,987元、49,961元、
    29,971元、14,993元，共計匯款144,912 元至元大銀行帳戶
    內，葉鍾穎再接獲指示，持元大銀行帳戶提款卡於同日陸續
    自元大銀行帳戶提領出144,000 元（其餘款項因元大銀行帳
    戶遭列為警示帳戶，未及領出），交給另名詐騙成員並獲得
    報酬2,000 元。
二、案經廖文瑋訴由高雄市政府警察局岡山分局報告臺灣高雄地
    方檢察署檢察官偵查後起訴。
    理  由
一、程序方面：
    本件被告葉鍾穎所犯係死刑、無期徒刑、最輕本刑為3 年以
    上有期徒刑以外之罪，其於準備程序進行中就被訴事實為有
    罪之陳述，經受命法官告知簡式審判程序之旨，並聽取當事
    人之意見後，本院合議庭認無不得或不宜改依簡式審判程序
    進行之情形，爰依刑事訴訟法第273 條之1 第1 項規定，裁
    定由受命法官獨任進行簡式審判程序。又本件所引屬於審判
    外陳述之傳聞證據，依同法第273 條之2 定，不受第159 條
    第1 項關於傳聞法則規定之限制，依法有證據能力，合先敘
    明。
二、認定犯罪事實所憑之證據及其理由：
    上開犯罪事實，業據被告坦承不諱，核與同案被告周貴豪、
    證人即告訴人廖文瑋證述相符，並有聊天紀錄截圖、交易明
    細表、元大銀行立帳申請書、內政部警政署反詐騙諮詢專線
    紀錄表、受理詐騙帳戶通報警示簡便格式表在卷可稽，足認
    被告前揭任意性自白，與事實相符，堪予採信。從而，本案
    事證明確，被告上開犯行，洵堪認定，應依法論科。
三、論罪科刑：
  ㈠法律說明：
    按共同實行犯罪行為之人，在合同意思範圍以內，各自分擔
    犯罪行為之一部，相互利用他人之行為，以達其犯罪之目的
    者，即應對於全部所發生之結果，共同負責，不問犯罪動機
    起於何人，亦不必每一階段犯行，均經參與。再關於犯意聯
    絡，不限於事前有所協議，其於行為當時，基於相互之認識
    ，以共同犯罪之意思參與者，亦無礙於共同正犯之成立。且
    數共同正犯之間，原不以直接發生犯意聯絡者為限，即有間
    接之聯絡者，亦包括在內。詐欺集團成員，以分工合作之方
    式，各自分擔犯罪行為之一部，相互利用他人之行為，以達
    詐欺取財之目的，即應負共同正犯責任，不必每一階段犯行
    均經參與，且犯意之聯絡，亦不以直接發生者為限，其有間
    接之聯絡者，亦屬之（最高法院28年上字第3110號判例、85
    年度台上字第6220號、97年度臺上字第2946號判決意旨參照
    ）。被告加入本件詐欺集團，係負責蒐集人頭帳戶，及擔任
    領款車手等工作，其雖未自始至終參與各階段之犯行，但主
    觀上對該詐欺集團呈現細密之多人分工模式及彼此扮演不同
    角色、分擔相異工作而屬有結構性組織等節，顯已有所預見
    ，且其所參與者既係本件整體詐欺取財犯罪計畫不可或缺之
    重要環節，其與詐欺集團成員間，在合同意思範圍內，各自
    分擔本件犯罪行為之一部，彼此相互利用他人之行為，最終
    共同達成其等詐欺取財犯罪之目的，依前揭說明，被告自應
    就本件詐欺集團詐欺取財犯行所發生之結果，同負全責。
  ㈡罪名：
    核被告所為，係犯刑法第339 條之4 第1 項第2 款之三人以
    上共同詐欺取財罪。被告就上開犯行，與其所屬詐騙集團成
    員，有犯意聯絡及行為分擔，應論以共同正犯。
  ㈢刑罰裁量：
    爰以行為人之責任為基礎，審酌被告正值青壯，竟不思循正
    途賺取報酬，而參加所屬三人以上之詐欺集團，施用詐術詐
    騙他人，嚴重破壞社會秩序，造成他人之恐懼擔憂，所為實
    有不該，惟念其犯後坦承犯行，態度尚可，且已與告訴人達
    成和解，並已依和解書分期履行賠償中（目前已賠償第1 期
    25,000元），告訴人具狀請求對被告從輕量刑並給予緩刑宣
    告，有刑事陳述意見狀、和解書在卷可稽（見本院卷第157
    、159 頁），本件犯行所造成法益損害稍有減輕，兼衡其教
    育程度、經濟（涉個人隱私，詳卷）等一切情狀，量處如主
    文所示之刑。
四、緩刑宣告：
    被告無任何犯罪前科，有臺灣高等法院被告前案紀錄表在卷
    可佐，素行非差，其因一時失慮，偶罹刑典，又已與告訴人
    達成和解，並已依和解書分期履行賠償中，告訴人具狀請求
    對被告從輕量刑並給予緩刑宣告，業如前述，諒被告經此偵
    、審程序及刑之宣告，應知所警惕，本院認對其宣告之刑以
    暫不執行為適當，爰依刑法第74條第1 項第1 款規定，併予
    宣告緩刑3 年，以啟自新。又被告雖與告訴人達成和解，願
    分期賠償告訴人，惟尚未履行完畢，不宜無條件給予緩刑宣
    告，爰依刑法第74條第2項第3款規定，命被告應依附表所示
    事項履行負擔（即依和解書尚未履行之部分履行）。又被告
    若於緩刑期內，未履行附表所示負擔，檢察官得依刑法第75
    條之1 第1 項第4 款之規定，聲請撤銷本件緩刑之宣告，附
    此敘明。
五、不予宣告沒收犯罪所得之說明：
  ㈠按共同犯罪行為人之組織分工及不法所得，未必相同，特別
    是集團性或重大經濟、貪污犯罪，彼此間犯罪所得分配懸殊
    ，其分配較少甚或未受分配之人，如仍應就全部犯罪所得負
    連帶沒收之責，超過其個人所得之剝奪，無異代替其他犯罪
    參與者承擔刑罰，顯失公平。故共同犯罪，其所得之沒收，
    應就各人分得之數為之（最高法院104 年度第13次刑事庭會
    議決議、104 年度台上字第3935號判決意旨參照）。
  ㈡查被告為本件犯行，所提領之款項均已交由詐欺集團其他成
    員，並取得報酬2,000 元乙節，據其供陳在卷（見警卷第50
    頁），是2,000元 即為本件被告實際取得之犯罪所得，又被
    告已與告訴人達成和解，且已依和解書履行第1 期賠償告訴
    人25,000元，業如上述，是被告已賠償告訴人之金額，已逾
    其為本件犯行之犯罪所得2,000 元，應認被告已未保留本件
    犯行之犯罪所得，如再宣告沒收犯罪所得，有過苛之虞，爰
    依刑法第38條之2 第2 項規定不予宣告沒收或追徵。
據上論斷，應依刑事訴訟法第273 條之1 第1 項、第284 條之1
、第299 條第1 項前段，刑法第28條、第339 條之4 第1 項第2
款、第74條第1 項第1 款、第74條第2 項第3 款，刑法施行法第
1 條之1 ，判決如主文。
本案經檢察官羅水郎提起公訴，檢察官呂乾坤到庭執行職務。
中    華    民    國   110    年    11    月     12   日
                  刑事第五庭  法  官    陳銘珠
以上正本證明與原本無異。
如不服本判決應於收受送達後20日內向本院提出上訴書狀，並應
敘述具體理由；如未敘述上訴理由者，應於上訴期間屆滿後20日
內向本院補提理由書（均須按他造當事人之人數附繕本）「切勿
逕送上級法院」。
因疫情而遲誤不變期間，得向法院聲請回復原狀。
中    華    民    國   110    年    11    月    12    日
                              書記官    黃靖媛
附錄本案論罪科刑法條：
《中華民國刑法第339條之4》
犯第339條詐欺罪而有下列情形之一者，處1年以上7年以下有期
徒刑，得併科1百萬元以下罰金：
一、冒用政府機關或公務員名義犯之。
二、三人以上共同犯之。
三、以廣播電視、電子通訊、網際網路或其他媒體等傳播工具，
    對公眾散布而犯之。
前項之未遂犯罰之。
┌───────────────────────────┐
│附表                                                  │
├───────────────────────────┤
│被告應給付告訴人廖文瑋新臺幣（下同）145,000元，其中25,│
│000元被告已給付，其餘12萬元，應自民國110年11月起每月25│
│日支付1萬元至告訴人廖文瑋指定之第一銀行虎尾分行帳戶， │
│至111年10月25日止。如一期未付，視為全部到期。         │
└───────────────────────────┘